【裁判字號】    99,事聲,10
【裁判日期】    990331
【裁判案由】    聲明異議
【裁判全文】
臺灣彰化地方法院民事裁定              99年度事聲字第10號
聲明人  甲○○
即拍定人
上列聲明人因債權人彰化縣伸港鄉農會與債務人柯碧麗等三人間
強制執行事件，對於中華民國99年1月5日本院民事執行處司法事
務官所為97年度執字第29024號裁定聲明異議，本院裁定如下：
    主      文
異議駁回。
    理      由
一、按當事人對於司法事務官處理事件所為之終局處分，得於處
    分送達後10日之不變期間內，以書狀向司法事務官提出異議
    。但支付命令之異議仍適用第518 條及第519 條之規定。司
    法事務官認前項異議有理由時，應另為適當之處分；認異議
    為無理由者，應送請法院裁定之。法院認第1 項之異議為有
    理由時，應為適當之裁定；認異議為無理由者，應以裁定駁
    回之。前項裁定，應敘明理由，並送達於當事人。民事訴訟
    法第240條之4定有明文。
二、本件異議意旨略以：異議人以畢生積蓄標得彰化縣莿桐段13
    21及1321-1地號土地，上開土地於拍賣公告係載「部分住宅
    區部分溝渠用地」，異議人因為欲蓋建物居住使用遂予以應
    買，詎異議人於取得系爭土地後欲申請建築執照，遂向彰化
    市公所申請土地使用分區證明，土地使用分區與本院拍賣公
    告上所載之狀況不符，致異議人拍賣取得後，無法建築使用
    ，影響異議人甚鉅，且本件估價亦由本院囑託理德不動產估
    價師事務所估價，倘估價師有陳報不實資料，致異議人陷於
    錯誤而應買，自不得因該土地使用分區非本院所出具，即認
    異議人撤銷拍定為無理由，異議人因信賴本院拍賣公告上所
    載，爰依法就本院駁回異議人聲請撤銷拍定之裁定聲明異議
    ，請求本院准予撤銷於98年5月7日就本件清償債務強制執行
    事件所為之拍定處分等語。
三、經查，本院97年度執字第29024號強制執行事件，就債務人
    所有之彰化縣莿桐段1321及1321-1地號土地查封拍賣，拍賣
    公告中記載土地之編定使用種類為高速公路章化交流道附近
    特定區○○○段1321地號土地係部分住宅部分溝渠用地、同
    地段1321-1地號土地係溝渠用地，係依據彰化市公97年10月
    13日彰市工字第41316號彰化市都市計劃土地使用分區證明
    書為憑，於98年5月7日進行第三次拍賣由異議人拍定取得，
    並於98年5月15日取得不動產移轉證書後，異議人再向彰化
    市公所申請上開土地使用分區證明，該所98年7月3日彰市工
    字第27258號彰化市都市計劃土地使用分區證明書記載，系
    爭土地編定使用種類為高速公路章化交流道附近特定區，13
    21地號土地為農業區、1321-1地號土地為部分農業區部分溝
    渠用地，嗣彰化市公所99年3月8日彰化市都市計劃土地使用
    分區證明書，又改記載系爭土地編定使用種類為高速公路章
    化交流道附近特定區，1321地號土地為農業區、1321-1地號
    土地為溝渠用地，固據異議人提出上開98年7月3日及99年3
    月8日彰化市土地使用分區證明書為證，然經本院向彰化市
    公所查詢結果，該所函覆說明稱：「…二本所97年10月13日
    彰市工字第41316號使用分區證明書核發彰化市○○段1321
    地號土地登載分區為部分住宅用地，部分溝渠用地，係因本
    所套繪高速公路彰化交流道附近個定區都市計畫圖（原圖比
    例1/3000）作業時筆誤登錯（應為部分農業區、部分溝渠用
    地），該筆土地經本所函轉彰化縣政府釋示疑義，並經彰化
    縣政府98年7月8日召開研商會議，（如附函結論）請地政單
    位辦理分割在案，爾後於99年3月8日彰市工字第8915號分區
    證明書本所依分割後之地籍資料辦理核發，彰化市○○段13
    21地號為農業區，彰化市○○段1321-1地號為溝渠用地，經
    分割後莿桐段1321-3（新增地號）為溝渠用地。三綜上該案
    係本所於97年10月13日核發土地使用分區證明時登載錯誤。
    …」等語，此有彰化市公所以99年3月23日彰市工務字第099
    0010386號函附卷可稽，因此系爭土地係因彰化市公所套繪
    登載錯誤始於98年7月8日研商變更其使用分區種類，而本院
    在此之前於98年5月7日進行之拍賣程序，則係依據當時未變
    更前之使用分區證明予以公告拍賣並無錯誤可言。
四、又按執行法院於發現有當事人或利害關係人得據為聲請或聲
    明異議之事由存在，法律既無明文限制執行法院不得依職權
    逕將原處分或程序撤銷或更正之，解釋上固不能謂執行法院
    無此權限，但依強制執行法第十二條第一項規定之同一法理
    ，執行法院仍應於強制執行程序終結前為之；強制執行程序
    一經終結，即不許執行法院撤銷或更正原處分或程序（最高
    法院80年台抗字第356號判例請參照）。本件土地之拍賣程
    序，業經本院民事執行處於98年5月7日公開拍賣，而由異議
    人得標拍定並依期限繳納全部價款，且於98年5月15日依法
    發給不動產權利移轉證書及於98年5月22日函彰化地政事務
    所囑託塗銷系爭土地之查封登記完竣在案，則該拍賣程序業
    已終結，自不得予以撤銷，異議人於98年7月13日以書狀送
    達法院聲請撤銷拍定程序，於法未合。又依強制執行法第一
    百十三條準用第六十九條規定，拍賣不動產之買受人就物之
    瑕疵無擔保請求權。依前所述本院拍賣公告記載系爭二筆土
    地之分區用地，嗣後縱經彰化市公所以登載錯誤為由逕予變
    更為溝渠用地及農業用地，以致與拍賣公告不符，亦僅屬物
    之瑕疵擔保之問題，惟拍賣不動產，其買受人既就物之瑕疵
    無擔保請求權，異議人執此理由聲請或聲明異議，自難謂合
    。
五、綜上，異議人即買受人請求撤銷本件土地之拍定程序，顯屬
    無據，實無理由。從而，本件司法事務官於99年1月5日所為
    駁回異議人聲請撤銷98年5月7日拍定程序之裁定洵屬正當，
    異議人之異議為無理由，應予駁回。
六、依民事訴訟法第240條之4第3項，裁定如主文。
中    華    民    國    99    年     3    月    31    日
                民事第一庭      法  官  黃倩玲
正本係照原本作成。如不服本裁定，僅得於收受本裁定正本送達
後10日內，以適用法規顯有錯誤為理由，向本院提出再抗告狀
，（須附繕本一份及繳納再抗告裁判費新台幣1,000元），經本
院許可後紿可再抗告。
中    華    民    國    99    年    3    月     31    日
                                書記官  黃幼華

司法院資訊處製作；財團法人民間司法改革基金會備份。
